【裁判字號】    89,易緝,147
【裁判日期】    890627
【裁判案由】    偽造文書
【裁判全文】
臺灣臺北地方法院刑事判決                八十九年度易緝字第一四七號
    公  訴  人  臺灣臺北地方法院檢察署檢察官
    被      告  甲○○
右列被告因偽造文書案件，經檢察官提起公訴（八十七年度偵字第一四四號），本院
判決如左：
    主      文
林嘉  行使變造特許證，足以生損害於他人，處拘役伍拾日，如易科罰金，以佰元
折算壹日。
扣案之陳宏燦名義之台北市營業小客車駕駛人執業登記證上之相片沒收。
    事      實
一、甲○○明知未領有營業小客車駕駛人登記證不得收費營業，竟惟恐遭受處罰，於
    民國八十六年七月三十日在台北市內湖區某處，將其胞兄陳宏燦所有之台北市營
    業小客車駕駛人執業登記證（證號１８６８６８）地下稱執業登記證，自行換貼
    其相片，以變造該執業登記證，並於同年十二月廿二日下午三時五十三分許，在
    台北市○○路○段與永康街口，為警攔車稽查時，出示上開經其變造之執業登記
    供勤警員盤查，足生損害於陳宏燦。
二、案經台北市政府警察局大安分局報告台灣台北地方法院檢察署檢察官偵查起訴。
    理      由
一、右揭事實，業據被告甲○○於警訊、偵查及本院初訊時供承不諱，並有經變造之
    執業登記證附卷可稽，被告嗣後翻異前詞，改稱：是於八十六年十二月初，在板
    橋市○○路二七六巷三九號四樓換貼伊照片，伊並未出示該執業登記證云云，核
    係嗣後卸責之詞，委無足採，事證明確，被告犯行堪予認定。
二、查執業登記證，核其性質，係屬刑法第二百十二條之特許證，核被告所為，係犯
    刑法第二百十六條、第二百十二條之行使變造特許證罪。其變造執業登記證後持
    以行使，變造之低度行為，應為行使之高度行為所吸收，不另論罪。爰審酌被告
    犯罪之動機、目的、手段、品行、智識程度、所生危害及犯罪後之態度等一切情
    狀，量處如主文所示之刑，並諭知易科罰金之折算標準。扣案之陳宏燦名義之執
    業登記證上之相片，係被告所有供犯罪所用之物，業據被告供明在卷，應依法宣
    告沒收。
三、公訴意旨略以：被告出示經變造之執業登記證供執勤警員盤查，致使不知情之警
    員將此不實之事實登載於職務上所掌之公文書－台北市政府警察局舉發違反道路
    交通管理事件通知單（以下稱違規通知單）上，足生損害於道路交通之管理，因
    認被告另涉有刑法第二百十四條之行使公務員登載不實罪嫌。
四、按刑法第二百十四條所謂使公務員登載不實事項於公文書罪，須一經他人之聲明
    或申報，公務員即有登載之義務，並依其所為之聲明或申報予以登載，而屬不實
    之事項者，始足構成，若其所為聲明或申報，公務員尚須為實質之審查，以判斷
    其真實與否，始得為一定之記載者，即非本罪所稱之使公務員登載不實，最高法
    院著有七十三年台上字第一七一０號判決可資參照。訊據被告堅決否認有右揭犯
    行，辯稱：係警察按照執業登記證上之姓名寫，伊在違規通知單上仍係簽自己之
    姓名，何有使公務員登載不實等語。經查卷附之違規通知單上「被通知人」因係
    載為陳宏燦，惟此項通知單係警察所製作，警察製作該通知單時，並非一經違規
    者之聲明，警察即有登載之義務，警察對於違規者之真實身分負有調查之責任，
    換言之，警察尚須為實質之審查，以判斷其真實與否，被告所為核與使公務員登
    載不實罪之成立要件有間。參以被告於該通知單上之「收受通知聯者」係簽署自
    己之姓名，其猶無使公務員登載不實之犯意可言。被告此部分之犯行，尚屬不能
    證明，因公訴人認此部分之犯行與前揭已論罪部分之犯行，有牽連犯之裁判上一
    罪關係，爰不另為無罪之諭知，附此明。
據上論斷，應依刑事訴訟法第二百九十九條第一項前段、刑法第二百十六條、第二百
十二條、第四十一條、第三十八條第一項第二款，罰金罰鍰提高標準條例第一條前段
、第二條判決如主文。
本案經檢察官楊國宏到庭執行職務
中    華    民    國      八十九      年       六       月     二十七   日
                                      臺灣臺北地方法院刑事第四庭
                                          法  官  金  學  坪
右正本證明與原本無異
如不服本判決應於送達後十日內向本院提出上訴狀
                                          書記官  孫  捷  音
中    華    民    國      八十九      年       七       月     十八     日
附錄本案論罪科刑法條全文
刑法第二百十六條
行使第二百十條至第二百十五條之文書者，依偽造、變造文書或登載不實事項或使登
載不實事項之規定處斷。
刑法第二百十二條
偽造、變造護照、旅券、免許證、特許證及關於品行、能力、服務或其他相類之證書
、介紹書，足以生損害於公眾或他人者，處一年以下有期徒刑，拘役或三百元以下罰
金。


司法院資訊處製作；財團法人民間司法改革基金會備份。
